臺灣高雄地方法院刑事判決　　　　　　　　　　 九十一年度易字第四二五二號
　　公　訴　人　臺灣高雄地方法院檢察署檢察官
　　被　　　告　丁○○
　　被　　　告　甲○○
　　被　　　告　乙○○
　　被　　　告　丙○○
右列被告因竊盜案件，經檢察官聲請簡易判決處刑（九十一年度偵字第二一二九九號
），本院認不宜以簡易判決處刑（九十一年度簡字第一四五二號），簽准改依通常程
序審理，本院判決如左：
    主  文
丁○○、甲○○、乙○○及丙○○均無罪。
    理  由
一、聲請簡易判決處刑意旨略以：被告丁○○、甲○○、丙○○及乙○○共同意圖為
    自己不法之所有，並基於犯意聯絡，於民國九十一年七月二十三日二十二時三十
    分許，在高雄縣桃源鄉○○村○○○○路』桃源二橋橋墩水溝旁，共同竊取被害
    人戊○○所有二吋鍍鋅水管五支，得手後，將之置於被告丁○○所有車號七Ｓ─
    七四二九號之自小貨車上，並載至高雄縣桃源鄉公路局桃源監工站後方放置等情
    。因認被告共同涉犯刑法第三百二十條第一項竊盜罪（若上開事實屬實，則被告
    結夥三人以上竊盜，應係觸犯刑法第三百二十一條第一項第四款加重竊盜罪，而
    非刑法第三百二十條第一項竊盜罪）等語。
二、按犯罪事實應依證據認定之，無證據不得推定其犯罪事實；又不能證明被告犯罪
    者，應諭知無罪之判決，刑事訴訟法第一百五十四條、第三百零一條第一項前段
    分別定有明文。再認定被告有罪之事實，應憑證據，如未能發現相當之證據，或
    證據不足以證明，自不能以推測或擬制之方法，以為裁判之基礎；且認定犯罪事
    實所憑之證據，其為訴訟上之證明，須達於通常一般人均不致有所懷疑，而得確
    信其為真實之程度者，始得據為有罪之認定，倘其證明尚未達到此一程度而有合
    理之懷疑存在時，尚難為有罪之認定基礎；苟積極證據不足以為不利於被告事實
    之認定，即應為有利於被告之認定，更不必有何有利之證據（最高法院三十年上
    字第八一六號、四十年台上字第八六號、七十六年台上字第四九八六號判例參照
    ）。另物權，除法律另有規定外，因拋棄而消滅。而刑法上之竊盜罪，以意圖為
    自己或第三人不法之所有，竊取他人之動產為成立要件，若所取得之物，係他人
    拋棄之無主物，已非他人所有之動產，即與竊盜罪之構成要件不合。
三、公訴人認被告共同涉犯刑法第三百二十條第一項竊盜罪嫌。無非係以被告未經同
    意，擅自竊取被害人戊○○所有二吋鍍鋅水管五支，資為論罪依據。訊據被告均
    坦承共同取走上開水管之事實，惟皆辯稱：因很多人均檢拾水管，故渠亦加入，
    檢拾後之水管先置於臺灣省自來水股份有限公司（下稱自來水公司）之工地，嗣
    再告知老闆（即被害人），未告知前即被查獲等語。經查：自來水公司將『高雄
    縣桃源鄉勤和系統供水工程』交予被害人施作，水管原屬自來水公司所有，之前
    均須繳回，惟依合約規定，該水管係就地廢棄；又因撿拾水管所支出之工錢超出
    賣得之利潤，故被害人僅將水管置於路邊，一個月來，未有任何防護措施，亦不
    反對他人檢拾等情，業據被害人於本院陳述甚詳（詳本院九十一年十二月二十三
    日審判筆錄），復有合約封面及施工圖說在卷可參。職此之故，因該施工更換之
    水管，業經自來水公司就地拋棄，而被害人因成本考量，在無防護措施下，不介
    意他人任意取走水管，縱認被害人先占有該水管，亦有拋棄之意思，是被告共同
    取得之物，係他人拋棄之無主物，已非他人所有之動產，依前開二之說明，與竊
    盜罪之構成要件尚有不合，更與刑法第三百二十一條第一項第四款加重竊盜罪之
    要件不符。
四、綜上，被告等人並無公訴人所指之犯行。此外，復查無其他積極證據足證被告有
    何共同竊盜犯嫌，不能證明其犯罪，依法應為無罪之諭知。
據上論斷，應依刑事訴訟法第四百五十二條、第三百零一條第一項前段，判決如主文
。
中      華      民      國      九十一      年      十二    月  三十一  日
                                  臺灣高雄地方法院刑事第一庭
                                      法  官  方  百  正
右正本證明與原本無異。
如不服本判決，應於判決送達後十日內，向本院提出上訴狀。
                                      書記官  張  金  蘭
中    華    民    國      九十一      年      十二      月      三十一  日
